【裁判字號】    99,簡,1597
【裁判日期】    990318
【裁判案由】    毒品危害防制條例
【裁判全文】
臺灣板橋地方法院刑事判決              99年度簡字第1597號
公  訴  人  臺灣板橋地方法院檢察署檢察官
被      告  甲○○
上列被告因違反毒品危害防制條例案件，經檢察官提起公訴（99
年度毒偵字第87號），被告自白犯罪，本院認宜以簡易判決處刑
，改依簡易程序審理判決如下：
    主    文
甲○○施用第二級毒品，累犯，處有期徒刑伍月，如易科罰金，
以新臺幣壹仟元折算壹日。扣案甲基安非他命（驗餘淨重參點參
捌壹捌公克）、含甲基安非他命殘渣之吸食器壹組均沒收銷燬之
，包裝袋壹個沒收。
    事實及理由
一、按檢察官依通常程序起訴，經被告自白犯罪，法院認為宜以
    簡易判決處刑者，得不經通常審判程序，逕以簡易判決處刑
    ，刑事訴訟法第449 條第2 項定有明文。本件被告對起訴之
    犯罪事實坦承不諱，本院認宜以簡易判決處刑，爰依首揭規
    定，不經通常審判程序，逕以簡易判決處刑，核先敘明。
二、甲○○於民國87年間因施用毒品案件，經臺灣桃園地方法院
    以87年度毒聲字第3419號裁定送觀察、勒戒後，認有繼續施
    用毒品之傾向，經臺灣桃園地方法院以88年度毒聲字第203
    號裁定令入戒治處所強制戒治，後經臺灣桃園地方法院以88
    年度毒聲字第2913號裁定停止戒治，所餘戒治期間付保護管
    束，嗣經臺灣桃園地方法院以89年度毒聲字第109 號裁定撤
    銷停止戒治，於90年7 月3 日戒治期滿，由臺灣桃園地方法
    院檢察署檢察官於90年7 月6 日以89年度戒偵字第100 號為
    不起訴處分確定。於92年間因施用毒品案件，經本院以92年
    度易緝字第209 號判決判處有期徒刑10月，經臺灣高等法院
    以93年度上易字第154 號判決駁回上訴確定。於同年間因槍
    砲彈藥刀械管制條例案件，經本院以93年度訴字第411 號判
    決判處有期徒刑1 年8 月確定。前開施用毒品案件經裁定減
    刑為有期徒刑5 月，並與前開槍砲彈藥刀械管制條例案件經
    裁定應執行有期徒刑1 年11月確定，於97年2 月3 日縮刑期
    滿執行完畢。詎不知警惕，基於施用第2 級毒品甲基安非他
    命之犯意，於98年12月10日18時50分許，在其位於臺北縣中
    和市○○路○ 段301 號2 之22住處，以燒烤之方式施用第2
    級毒品甲基安非他命1 次。嗣於前開時、地，經警持搜索票
    前往搜索，而扣得第2 級毒品甲基安非他命（淨重3.3820公
    克，取0.0002公克鑑驗，餘3.3818公克）、含甲基安非他命
    殘渣之吸食器1 組及其所有裝盛前開甲基安非他命以施用之
    包裝袋1 個，而查獲上情。案經臺北縣政府警察局刑事警察
    大隊報告臺灣板橋地方法院檢察署檢察官偵查後起訴。
三、被告於警詢、檢察官偵查中對前揭犯罪事實坦承不諱，又被
    告於98年12月10日為警採集之尿液，經送臺灣檢驗科技股份
    有限公司檢驗結果，呈安非他命類（安非他命、甲基安非他
    命）陽性反應一情，有臺北縣政府警察局刑事警察大隊偵辦
    毒品案件尿液代碼表、臺灣檢驗科技股份有限公司濫用藥物
    檢驗報告各1 份在卷可憑，足認被告前開自白與事實相符，
    堪信為真。又毒品危害防制條例於92年7 月9 日修正公布，
    自93年1 月9 日施行，其中第20條、第23條將施用毒品之刑
    事處遇程序，區分為「初犯」及「5 年內再犯」、「5 年後
    犯」。依其立法理由之說明：「初犯」，經觀察、勒戒或強
    制戒治後，應為不起訴處分或不付審理之裁定；經觀察、勒
    戒或強制戒治執行完畢釋放後，「5 年內再犯」者，因其再
    犯率甚高，原實施之觀察、勒戒及強制戒治既已無法收其實
    效，爰依法追訴或裁定交付審理。至於經觀察、勒戒或強制
    戒治執行完畢釋放後，「5 年後再犯」者，前所實施之觀察
    、勒戒或強制戒治已足以遮斷其施用毒品之毒癮，為期自新
    及協助其斷除毒癮，仍適用「初犯」規定，先經觀察、勒戒
    或強制戒治之程序。從而依修正後之規定，僅限於「初犯」
    及「五年後再犯」2 種情形，始應先經觀察、勒戒或強制戒
    治程序。倘被告於5 年內已再犯，經依法追訴處罰，縱其第
    3 次（或第3 次以上）再度施用毒品之時間，在初犯經觀察
    、勒戒或強制戒治執行完畢釋放5 年以後，已不合於「5 年
    後再犯」之規定，且因已於「5 年內再犯」，顯見其再犯率
    甚高，原實施觀察、勒戒或強制戒治，已無法收其實效，即
    應依該條例第10條處罰。至於第3 次（或第3 次以上）施用
    毒品之時間，是否宜有期間限制？以多久為適宜？則分屬刑
    事政策、專門醫學之範圍，非審判機關所能決定，有待循立
    法途徑解決（參照最高法院97年9 月9 日97年度第5 次刑事
    庭會議決議）。查被告於87年間因施用毒品案件，經臺灣桃
    園地方法院以87年度毒聲字第3419號裁定送觀察、勒戒後，
    認有繼續施用毒品之傾向，經臺灣桃園地方法院以88年度毒
    聲字第203 號裁定令入戒治處所強制戒治，復經臺灣桃園地
    方法院以88年度毒聲字第2913號裁定停止戒治，所餘戒治期
    間付保護管束，又經臺灣桃園地方法院以89年度毒聲字第10
    9 號裁定撤銷停止戒治，於90年7 月3 日戒治期滿，由臺灣
    桃園地方法院檢察署檢察官於90年7 月6 日以89年度戒偵字
    第100 號為不起訴處分確定。於92年間因施用毒品案件，經
    本院以92年度易緝字第209 號判決判處有期徒刑10月，經臺
    灣高等法院以93年度上易字第154 號判決駁回上訴確定等情
    ，有臺灣高等法院被告前案紀錄表1 份在卷可憑，被告前既
    曾因施用毒品案件經強制戒治執行完畢，又於強制戒治執行
    完畢釋放後5 年內，再犯施用毒品案件，且經依法追訴處罰
    ，再於本件所認之98年12月10日又犯施用第2 級毒品罪，即
    非屬毒品危害防制條例第20條第3 項所規定「5 年後再犯」
    之情形，自應依法訴追。本件事證明確，被告犯行洵堪認定
    ，應依法論科。
四、按甲基安非他命為毒品危害防制條例第2 條第項第2 款所定
    之第2 級毒品，是核被告所為，係犯毒品危害防制條例第10
    條第2 項之施用第2 級毒品罪。被告因施用而持有第2級 毒
    品甲基安非他命之低度行為，為施用行為所吸收，係不罰之
    前行為，不另論罪。再被告有如事實欄所示之論罪科刑及執
    行完畢情形，有臺灣高等法院被告前案紀錄表1 份附卷可稽
    ，其於徒刑執行完畢後，5 年以內再故意犯本件有期徒刑以
    上之罪，為累犯，應依刑法第47條第1 項之規定加重其刑。
    爰審酌被告前因施用毒品案件，業經觀察、勒戒及強制戒治
    併論罪科刑，仍未能戒除施用毒品惡習，再犯本件施用毒品
    犯行，顯見其意志不堅，委無足取，併衡其犯罪動機、目的
    、所犯施用毒品犯行究為自戕行為，及犯罪後坦承犯行，犯
    罪後態度尚可等一切情狀，量處如主文所示之刑，並諭知易
    科罰金之折算標準。扣案甲基安非他命（驗餘淨重3.3818公
    克），係屬第2 級毒品，及含甲基安非他命殘渣之吸食器1
    組，因有甲基安非他命黏附其上而無法析離，且為被告施用
    毒品所用之物一情，業經被告供承在卷，不問屬於被告所有
    與否，均應依毒品危害防制條例第18條第1 項前段沒收銷燬
    之，另裝盛前開甲基安非他命之包裝袋1 個，因可與其內甲
    基安非他命分別秤重等情，有交通部民用航空局航空醫務中
    心98年12月24日航藥鑑字第0986528 號毒品鑑定書1 份在卷
    可參，即無難以析離而無法個別宣告沒收之情事（參最高法
    院92年度臺上字第6911號判決意旨），且為被告所有，供裝
    盛甲基安非他命以施用一情，業據被告供陳在卷，應依刑法
    第38條第1 項第2 款規定併予宣告沒收。至扣案之行動電話
    1 支，雖為被告所有，然與本件被告施用毒品犯行無關，爰
    不就此為沒收之諭知。
五、依刑事訴訟法第449 條第2 項前段、第3 項、第450 條第1
    項，毒品危害防制條例第10條第2 項、第18條第1 項前段，
    刑法第11條、第47條第1 項、第41條第1 項前段、第38條第
    1 項第2 款，逕以簡易判決處刑如主文。
六、如不服本判決，應於判決送達之翌日起10日內，以書狀敘述
    理由，向本庭提出上訴。
本案經檢察官李美金到庭執行職務。
中    華    民    國    99    年    3     月    18    日
                    刑事第十二庭    法  官  何燕蓉
上列正本證明與原本無異。
                                    書記官  王元佑
中    華    民    國    99    年    3     月    18    日

司法院資訊處製作；財團法人民間司法改革基金會備份。
